最高法院刑事裁定　　　　　　　　　 110年度台抗字第1305號
抗　告　人　吳樹林




代　理　人　簡士袲律師
上列抗告人因公共危險案件，不服臺灣高等法院臺中分院中華民
國110年7月1日駁回再審聲請之裁定（110年度聲再字第95號），
提起抗告，本院裁定如下：
    主  文
抗告駁回。
    理  由
本件抗告人吳樹林就原審法院109 年度交上更一字第91號公共
  危險案件刑事確定判決（下稱原確定判決），依刑事訴訟法第
  420 條第1項第6款規定聲請再審，其聲請意旨略如原裁定理由
  欄所載。原裁定略以：㈠原確定判決係綜合抗告人之陳述，
  佐以告訴人董雅惠、證人張永裕、游淑惠、王建舜、詹佳恬之
  證詞，及卷附診斷證明書、監視器位置圖、道路交通事故現場
  圖（下稱現場圖）、現場照片、監視器翻拍照片、警方現場勘
  察報告、勘察照片等證據資料，認定抗告人有肇事逃逸之犯罪
  事實。且就事故現場至東光橋間雖有岔路；證人葉善昌陳稱行
  經系爭路口時，未發現車禍；證人林文成於事故後邀同抗告人
  至告訴人住處暨其等對話之錄音內容，乃至張永裕、游淑惠不
  能確定所見之藍色小貨車是否有棚架、帆布等相關事證，如何
  不能為有利抗告人之認定，或者不足以影響事實之認定，以及
  抗告人所辯各節，何以不足採信，皆已依憑卷內證據資料於理
  由內詳為指駁、說明。㈡抗告人聲請意旨所指之告訴人前後供
  述不一、張永裕、游淑惠不能確定所見之藍色小貨車有無棚架
  及帆布、詹佳恬（原裁定誤為葉善昌）所證車斗後方刮痕與機
  車高度明顯不符等有利證詞，以及其偕同林文成前往告訴人住
  處非為肇事和解等節，核與其在該案件審理時所為之主張無異
  ，且業經原確定判決依憑本案全卷證據資料，詳予審酌認定。
  抗告人徒憑己見，恣意對案內證據持相異之評價，難認符合上
  開條款之再審事由。㈢本件事故地點與東光橋相距僅800 公尺
  ，佐以告訴人於當日6 時49分48秒即已報案，則在告訴人報案
  後之6時54分行經東光橋之車號00-0000號藍色小貨車，自不可
  能為肇事車輛。又當日早上行經東光橋之藍色小客車，與6 時
  25分行經該處之車號000-000 號藍色大貨車，車型與肇事之藍
  色小貨車顯然不同，是而聲請意旨指稱非無可能是上開車輛肇
  事云云，尚難憑採。至卷存之貨車保險單，無論單獨或與先前
  證據綜合判斷，均不足為抗告人應為無罪，或輕於原確定判決
  所認罪名之判決，亦與前開條款得為再審之要件不符。㈣抗告
  人雖以告訴人之機車遭撞後向左側倒地，且有多處受撞擊，倘
  是其左轉時撞擊，告訴人及其機車應向右前方向倒地，且二車
  碰撞點應僅有一處，是告訴人應係遭在其後方之直行車高速衝
  撞，為此聲請送中央警察大學、交通大學等專業機關為鑑定。
  另告訴人係在未進入交岔路口時即遭撞擊，警方所繪現場圖與
  實際狀況不符，爰聲請勘驗現場以明真相云云。惟告訴人之機
  車遭撞後，向左側傾倒在地，業經告訴人及相關證人證述明確
  ，則該機車前車燈左側、後握把左側、車身產生擦地刮痕，尚
  與常情無違。抗告人聲請調查證據之內容，就形式上觀之，並
  無足以動搖原確定判決，自無調查之必要。因認本件再審之聲
  請，為無理由，而予以駁回等語。經核於法尚無不合。
抗告意旨略以：㈠依現場圖，東光枝電線桿係位於「巫婆的森
  林」招牌往東光村方向約4公尺，惟二者實際上應相距3公尺，
  且機車倒地位置應距離系爭交岔路口尚有4.7 公尺。另經以小
  貨車、機車等在相關道路模擬，可徵抗告人駕車左轉進入投69
  號道路時，完全不可能與告訴人騎乘之機車接觸。此有抗告人
  所提之GOOGLE地圖、現場測量圖及現場照片（即抗證二）、抗
  告人現場模擬之錄影光碟暨分段截圖可證（即抗證三）。凡此
  ，均足認告訴人騎乘之機車尚未進入交岔路口即遭撞擊，現場
  圖所繪之機車倒地位置顯然錯誤。則原確定判決憑此所為之事
  實認定，當屬有誤。原裁定就此部分未予詳查，亦未說明不採
  之理由，自有違誤。㈡告訴人、張永裕、游淑惠之證詞，並無
  法明確認定肇事車輛為抗告人駕駛之藍色自小貨車。另依卷附
  監視器位置圖、現場照片，可知該路線路旁有其他民宅及岔路
  ，不能排除肇事車輛轉進岔路或進入民宅。㈢葉善昌、阮氏粧
  分別於當日6時46分32秒、6時45分52秒行經系爭路口，均未發
  現有車禍；而依詹佳恬之證詞，亦可徵抗告人自小貨車後車斗
  與告訴人機車之把手並無擦撞。以上，足認抗告人所言屬實。
  ㈣現場圖既與實際情形不符，且抗告人於左轉時，倘果撞擊直
  行之告訴人機車，依力學定律，該機車應向右前方倒地，不可
  能左側倒地，且碰撞點應僅有一處，惟該機車卻多處遭撞擊，
  是本件自有勘驗現場及送鑑定之必要云云。
刑事訴訟法第420條第1項第6 款所稱新事實或新證據，除須具
  有未判斷資料性之「嶄新性」外，尚須具備單獨或與先前之證
  據綜合判斷而足以動搖原確定判決所認定事實之「顯著性」特
  性，二者先後層次有別，且均不可或缺，倘未兼備，自無准予
  再審之餘地。基此，再審聲請人所提出之新事實或新證據，是
  否具有未經原確定判決就其實質之證據價值加以判斷之嶄新性
  ，自應先予審查。如業經原法院審酌，無論已否採納，即不具
  備嶄新性之要件，自毋庸再予審查該證據是否具備顯著性。又
  刑事訴訟法第429條之3第1 項固規定：「聲請再審得同時釋明
  其事由聲請調查證據，法院認有必要者，應為調查。」惟其立
  法目的係為有助於判斷再審聲請人所指之新事實、新證據是否
  符合「顯著性」之要件。而證據之價值於客觀上倘不足以影響
  裁判結果或本旨，而屬聲請調查證據之法定駁回事由，諸如聲
  請調查之證據與待證事實無重要關係，或待證事實已臻明瞭無
  再調查之必要者（同法第163條之2第2項第2、3 款參照），其
  既欠缺動搖原確定判決所認定事實之作用，則對於再審之聲請
  而言，即係否定所指新證據具備「顯著性」要件之理由，自難
  認係客觀上具有必要性，而應由法院依聲請加以調查之證據。
經查：抗告意旨所指告訴人、張永裕、游淑惠、葉善昌、詹佳
  恬等人之供述，及抗告意旨㈡所載之書證，均係卷內業已存在
  而經原確定判決審酌判斷之證據資料，抗告人徒憑己見而為相
  異評價，自不符合聲請再審新事實、新證據應具之嶄新性要件
  。又依抗告人自承案發當天駕駛藍色小貨車行經陽記農場後，
  在事故交岔路口左轉，並行經東光橋往魚池方向之供述，佐以
  告訴人始終指稱其遭在上開交岔路口左轉往魚池方向行駛之藍
  色小貨車擦撞倒地；及張永裕、游淑惠均稱當日行經事故地點
  ，於一輛藍色小貨車駛離後，即發現告訴人倒在機車旁等語。
  再參以事故地點前、後之陽記農場及東光橋之監視器分別於當
  日上午6時39分、6 時45分錄得抗告人之車號00-0000號藍色小
  貨車經過，以及承辦員警王建舜調取陽記農場及東光橋之監視
  器查看，證實事故發生前後15分鐘內，除抗告人外，並無其他
  藍色小貨車通過。而警方於本件事故後，在抗告人之小貨車發
  現新刮痕，且告訴人機車前車燈左側鏡殼上，亦發現疑似藍色
  漆片，復經比對該小貨車右前方與機車左側之擦痕高度，亦約
  略相當等情，亦有詹佳恬之證詞，及警方勘察報告暨勘察照片
  在卷可參。綜此，堪認抗告人上開證據調查之聲請，在客觀上
  尚不足以產生原確定判決所認事實錯誤之合理懷疑，依前說明
  ，自非刑事訴訟法第429條之3第1 項所規定法院應調查之證據
  。是原審未予調查，難謂不法。又原審所述不予調查之理由，
  雖未盡周妥，惟於原裁定之結果及本旨無礙，自不構成撤銷之
  理由。再者，抗告人聲請意旨雖亦指稱告訴人之機車倒地位置
  距離本件交岔路口尚有4.7 公尺遠，應係未進入交岔路口即遭
  撞擊，警方繪製之現場圖有誤云云。惟其於原審就此節未加以
  釋明，又無其他證據足以證明，僅空言主張，則原審未予採納
  ，尚難謂違誤。至抗告人提起抗告後，始向本院提出之抗證二
  、抗證三及阮氏粧之證詞等新證據資料，並非原聲請再審之理
  由及證據，本院自無從審酌，附此敘明。綜上，本件抗告為無
  理由，應予駁回。
據上論結，應依刑事訴訟法第412條，裁定如主文。 
中    華    民    國   110    年    11    月    4     日
                  刑事第三庭審判長法  官  徐  昌  錦  
                                  法  官  林  恆  吉  
                                  法  官  周  政  達  
                                  法  官  侯  廷  昌  
                                  法  官  江  翠  萍  
本件正本證明與原本無異
                                  書記官
中    華    民    國   110    年    11    月    8     日